【裁判字號】    99,台抗,549
【裁判日期】    990715
【裁判案由】    確認當選無效
【裁判全文】
最高法院民事裁定              九十九年度台抗字第五四九號
再 抗告 人  金鼎綜合證券股份有限公司
法定代理人  辛○○
訴訟代理人  孔繁琦律師
            鄧為元律師
            陳憲政律師
再 抗告 人  中華開發金融控股股份有限公司
法定代理人  壬○○
再 抗告 人  中瑞創業投資股份有限公司
法定代理人  癸○○
上 列二 人
共      同
訴訟代理人  陳世杰律師
            余珊蓉律師
再 抗告 人  丙○○  住台北市○○○路○段69巷18號10樓之1
            甲○○  住台北市○○路35巷5號9樓之1
            乙  ○  住高雄市○○○路233號12樓之1
上 列三 人
共      同
訴訟代理人  黃仕翰律師
上列再抗告人因與相對人丁○○等間請求確認當選無效事件，對
於中華民國九十九年四月三十日台灣高等法院裁定（九十九年度
抗字第四二七號），提起再抗告，本院裁定如下：
    主  文
再抗告均駁回。
再抗告訴訟費用由再抗告人各自負擔。
    理  由
按對於抗告法院所為抗告有無理由之裁定再為抗告，僅得以其適
用法規顯有錯誤為理由，此觀民事訴訟法第四百八十六條第四項
之規定自明。又所謂適用法規顯有錯誤，係指原法院就其取捨證
據所確定之事實適用法規顯有錯誤而言，不包括認定事實不當之
情形在內。本件原法院以：再抗告人金鼎綜合證券股份有限公司
（下稱金鼎證券公司）在台灣台北地方法院（下稱台北地院）起
訴主張之訴訟標的（下稱本件訴訟），與對造再抗告人中華開發
金融控股股份有限公司（下稱中華開發公司）、中瑞創業投資股
份有限公司（下稱中瑞創投公司）之前對對造再抗告人金鼎證券
公司等提起之台北地院九十八年度重訴字第一○八六號請求確認
委任關係不存在事件（下稱前案），二者訴訟標的是否相同，是
否係同一訴訟？查，就本件訴訟之聲明第一項至第三項而言：兩
件訴訟標的之法律關係均係針對再抗告人金鼎證券公司民國九十
八年六月三十日股東常會之董事、監察人選舉決議。本件訴訟之
聲明包含於中華開發公司等提起之前案聲明之內，兩案係求為相
反之消極、積極之確認再抗告人金鼎證券公司與董事甲○○、丁
○○、戊○○、乙○及監察人己○○、庚○○委任關係存在或不
存在之判決，或係基於同一股東常會決議爭議衍生可代用之確認
當選無效、董監事委任關係不存在之聲明，應屬相同。雖再抗告
人中華開發公司、中瑞創投公司於起訴狀時未列上開甲○○、丁
○○、戊○○、乙○、己○○、庚○○為被告，惟自其起訴狀聲
明已記載：「確認再抗告人金鼎證券公司與甲○○、丁○○、戊
○○、乙○間之董事委任關係存在」、「確認再抗告人金鼎證券
公司與己○○、庚○○間之監察人委任關係存在」，依其真意，
可得確定將再抗告人金鼎證券公司與上開六人間之董事或監察人
委任關係存否為其請求判決事項，僅起訴狀漏列為被告，惟於其
後之九十八年九月十七日「追加變更(四)狀」將之補列完足，是本
件訴訟中此三項聲明之當事人亦為前案之當事人。則揆諸上開說
明，足認本件訴訟與前案就此部分之當事人、訴之聲明及訴訟標
的法律關係均相同，而屬同一事件。就本件訴訟之聲明第四項而
言：此聲明在請求確認再抗告人金鼎證券公司與丙○○、甲○○
、乙○間常務董事之委任關係不存在，訴訟標的法律關係為九十
八年七月一日常務董事會議之決議爭議，乃前案中所未提及者，
則兩件訴訟就此部份非屬同一事件。就本件訴訟之聲明第五項而
言：雖再抗告人中華開發公司、中瑞創投公司於起訴狀時未列丙
○○為被告，惟自其起訴狀聲明已記載：「確認再抗告人金鼎證
券公司與丙○○間董事長委任關係存在」，依其真意，已得確定
將再抗告人金鼎證券公司與丙○○間之董事長委任關係存否為其
請求判決事項，僅起訴狀漏列為被告，惟於其後之九十八年九月
十八日訴狀將之補列完足，是本件訴訟中此項聲明之當事人丙○
○亦為前案之當事人。又此項聲明之訴訟標的法律關係旨在確認
丙○○於九十八年七月一日當選再抗告人金鼎證券公司第八屆董
事長無效，丙○○與再抗告人金鼎證券公司間董事長委任關係不
存在，與前案聲明之第三項「確認再抗告人金鼎證券公司與丙○
○間董事長委任關係存在」恰為相反，應屬同一訴訟標的、同一
聲明，則兩件訴訟就此部分應屬同一事件。故再抗告人金鼎證券
公司就第一項至第三項、第五項聲明部分再行起訴，為不合法，
台北地院予以駁回，核無違誤。又本件訴訟聲明第四項有關「確
認再抗告人丙○○、甲○○、乙○於九十八年七月一日當選再抗
告人金鼎證券公司第八屆常務董事無效；再抗告人丙○○、甲○
○、乙○與再抗告人金鼎證券公司間之常務董事委任關係不存在
」部分，非屬再抗告人中華開發公司等於前案請求判決之事項，
台北地院就此部分逕行認為係同一事件，裁定駁回再抗告人金鼎
證券公司此部分之訴，尚有未合，爰將台北地院裁定此部分廢棄
等語，核無適用法規顯有錯誤。至再抗告意旨所指各節，乃係就
原審事實認定有所爭執，自難謂有適用法規顯有錯誤之情事。
據上論結，本件再抗告均為不合法。依民事訴訟法第四百九十五
條之一第二項、第四百八十一條、第四百四十四條第一項、第九
十五條、第七十八條，裁定如主文。
中    華    民    國  九十九  年    七    月   十五   日
                      最高法院民事第四庭
                          審判長法官  劉  延  村
                                法官  許  澍  林
                                法官  黃  秀  得
                                法官  許  正  順
                                法官  魏  大  喨
本件正本證明與原本無異
                                      書  記  官
中    華    民    國  九十九  年    七    月  二十七  日
                                                      K

司法院資訊處製作；財團法人民間司法改革基金會備份。
